臺灣高等法院臺中分院刑事裁定　　　　 96年度交抗字第931號
抗　告　人
即受處分人　甲○○
上列抗告人因交通異議案件，不服臺灣臺中地方法院民國九十六
年九月二十一日第一審裁定（九十六年度交聲字第七三０號）提
起抗告，本院裁定如下：
    主  文
抗告駁回。
    理  由
一、本案經本院審理結果，認第一審裁定並無不當，應予維持，
    並引用第一審裁定書記載之理由（如附件）。
二、抗告人即受處分人甲○○抗告意旨謂緩起訴處分實質確定後
    ，處分機關仍得對伊科處罰鍰，為何不完全撤銷罰鍰部分云
    云。
三、按「違反行政法上義務而受罰鍰、沒入或其他種類行政罰之
    處罰時，適用本法。但其他法律有特別規定者，從其規定。
    」、「本法所稱其他種類行政罰，指下列裁罰性之不利處分
    ：1、限制或禁止行為之處分：限制或停止營業、吊扣證照
    ．．．禁止申請或其他限制或禁止為一定行為之處分。」、
    「一行為同時觸犯刑事法律及違反行政法上義務規定者，依
    刑事法律處罰之。但其行為應處以其他種類行政罰或得沒入
    之物而未經法院宣告沒收者，亦得裁處之。前項行為如經不
    起訴處分或為無罪、免訴、不受理、不付審理之裁判確定者
    ，得依違反行政法上義務規定裁處之。」，九十四年二月五
    日公布、九十五年二月五日施行之行政罰法第一條、第二條
    第一款、第二十六條亦分別有明文規定。又依據行政罰法第
    二十六條之立法理由：(一)一行為同時觸犯刑事法律及違反行
    政法上義務規定時，由於刑罰與行政罰同屬對不法行為之制
    裁，而刑罰之懲罰作用較強，故依刑事法律處罰，即足資警
    惕時，實無一事二罰再處行政罰之必要。且刑事法律處罰，
    由法院依法定程序為之，較符合正當法律程序，應予優先適
    用。但「罰鍰」以外之沒入或「其他種類行政罰」，因兼具
    維護公共秩序之作用，為達行政目的，行政機關仍得「併予
    裁處」，故為第一項但書規定。(二)前述行為如經檢察官為不
    起訴處分或法院為無罪、免訴、不受理或不付審理（少年事
    件）之裁判確定，行政罰之裁處即無一事二罰之疑慮，故第
    二項規定此時仍得依違反行政法上義務之規定裁處。另按「
    被告所犯為死刑、無期徒刑或最輕本刑三年以上有期徒刑以
    外之罪，檢察官參酌刑法第五十七條所列事項及公共利益之
    維護，認以緩起訴為適當者，得定一年以上三年以下之緩起
    訴期間為緩起訴處分，其期間自緩起訴處分確定之日起算。
    」、「被告於緩起訴期間內，有下列情形之一者，檢察官得
    依職權或依告訴人之聲請撤銷原處分，繼續偵查或起訴：一
    、於期間內故意更犯有期徒刑以上刑之罪，經檢察官提起公
    訴者。二、緩起訴前，因故意犯他罪，而在緩起訴期間內受
    有期徒刑以上刑之宣告者。三、違背第二百五十三條之二第
    一項各款之應遵守或履行事項者。」，刑事訴訟法第二百五
    十三條之一第一項、第二百五十三條之三第一項分別定有明
    文。再按觸犯刑事法律之犯罪行為，除得經檢察官之起訴，
    並由法院審理後，為有罪科刑、無罪、免訴、不受理、不付
    審理之裁判外，如檢察官認該行為所涉為死刑、無期徒刑或
    最輕本刑三年以上有期徒刑以外之罪，於參酌刑法第五十七
    條所列事項及公共利益之維護，認以緩起訴為適當者，得定
    一年以上三年以下之緩起訴期間為緩起訴處分，並同時命被
    告為一定之金錢給付，因該金錢給付係附隨於緩起訴處分之
    負擔，性質上並非刑罰，核與前開行政罰第二十六條所稱一
    事不二「罰」之要件不合，受緩起訴處分之人自不得以其已
    履行該緩起訴處分所命之金錢給付為由，援引上開行政罰法
    第二十六條之規定，主張就同一行為免受行政罰。然因經檢
    察官為「緩起訴」處分者，於「緩起訴」之猶豫期間內，檢
    察官可對其持續觀察，若認其顯無反省警惕之情或根本欠缺
    反省警惕之能力（即符合刑事訴訟法第二百五十三條之三第
    一項所列三款情形）者，得依職權或依告訴人之聲請，將「
    緩起訴」處分撤銷，並依法追訴，法院則得依審理結果，為
    有罪科刑之裁判，亦即在緩起訴處分之猶豫期間內，刑事訴
    追程序仍未終局確定，此與不起訴處分確定後，刑事訴追程
    序終結，檢察官原則上不得就同一行為再行起訴之法律效果
    迥異，是以，緩起訴處分於猶豫期間內（即實質確定前）自
    不得類推不起訴處分，適用行政罰法第二十六條第二項之規
    定。從而，經檢察官為緩起訴處分之行為，如同時違反行政
    法上義務之規定，在緩起訴處分於猶豫期間期滿前，因刑事
    訴追程序尚未確定終結，行為人仍有因緩起訴遭撤銷而受刑
    事追訴處罰之可能，此時行政機關若逕行依法行政裁罰，毋
    寧將使行為人有同時遭受行政處罰及刑事處罰之可能，因此
    參酌行政罰法第二十六條之立法意旨，違反行政法上義務之
    行為，若同時亦經檢察官另為緩起訴處分時，行政機關在上
    開緩起訴處分尚未實質確定前，如依道路交通管理處罰條例
    規定為與刑罰相類之罰鍰處分，即與行政罰法第二十六條第
    二項規定之立法意旨相違背，從而本件原審法院諭知交通部
　　公路總局臺中區監理所臺中市監理站中華民國96年7月6日所
  　為之處分（裁監稽違字第裁61－GC0000000號裁決書）中罰
　　鍰新臺幣伍萬貳仟伍佰元部分撤銷，於法並無不合，至於緩
  　起訴處分期滿後，監理機關可否對抗告人再予裁罰，則屬緩
    起訴處分期滿後之事，現無從予以審究，本件抗告並無理由
    ，應予駁回。
四、據上論結，應依道路交通案件處理辦法第二十六條，刑事訴
    訟法第四百十二條，裁定如主文。
中　　華　　民　　國　　96　　年　　10　　月　　24　　日
            刑事第一庭　審判長法　官　陳　紀　綱
                              法　官　張  智  雄
                              法　官　姚　勳　昌
上列正本證明與原本無異。
不得再抗告。
                              書記官  吳　宗  玲
中　　華　　民　　國　　96　　年　　10　　月　　24　　日
